【裁判字號】    97,上,511
【裁判日期】    980519
【裁判案由】    分配表異議之訴
【裁判全文】
臺灣高等法院民事判決                   97年度上字第511號
    上  訴  人  聯邦商業銀行股份有限公司
    法定代理人  丙○○
    訴訟代理人  王寶輝律師
    複代理人    商桓朧律師
    訴訟代理人  戊○○
                丁○○
    被上訴人    乙○○
    訴訟代理人  甲○○
上列當事人間分配表異議之訴事件，上訴人對中華民國97年4月
21日臺灣新竹地方法院97年度訴字第84號第一審判決提起上訴，
本院於98年4月21日言詞辯論終結，判決如下：
    主      文
原判決關於更正附件分配表範圍超過「次序五債權人聯邦商業銀
行股份有限公司之本金債權金額為新台幣壹佰壹拾捌萬陸仟伍佰
捌拾捌元，利息債權金額應減為新台幣壹拾萬壹仟捌佰零陸元，
本息共計金額應減為新台幣壹佰貳拾捌萬捌仟參佰玖拾肆元，分
配金額亦應減為新台幣壹佰貳拾捌萬捌仟參佰玖拾肆元；次序六
債權人聯邦商業銀行股份有限公司之本金債權金額為新台幣壹佰
壹拾參萬陸仟肆佰玖拾伍元，利息債權金額應減為新台幣柒萬捌
仟壹佰玖拾伍元，本息共計金額應減為新台幣壹佰貳拾壹萬肆仟
陸佰玖拾元，分配金額亦應減為新台幣壹佰貳拾壹萬肆仟陸佰玖
拾元」部分，及訴訟費用之裁判均廢棄。
上開廢棄部分，被上訴人在第一審之訴駁回。
其餘上訴駁回。
第一、二審訴訟費用由被上訴人負擔十分之七，餘由上訴人負擔
。
    事實及理由
一、本件被上訴人起訴主張：
  (一)訴外人甲○○邀同被上訴人擔任連帶保證人，於民國84年6
    月13日向上訴人分別借款新台幣（下同）247萬元及273萬元
    ，約定利息為年利率8.25%加碼年息1.25%，借款期間自84年
    6月13日起至104年6月13日止（下稱系爭二筆借款）。惟因
    甲○○屆期未清償，上訴人乃向原法院聲請核發支付命令，
    並持以聲請強制執行而查封甲○○所有不動產，惟經六次拍
    賣均未拍定。嗣經兩造協議，合意系爭借款未償總額為464
    萬6,167元，計至清償期滿止應付本息，並延長清償期至109
    年1月13日止，以按月攤還方式處理。甲○○於協商期間即
    88年7月6日清償35萬元。89年1月21日兩造與甲○○達成和
    解並簽立二份分期償還計劃書（下稱系爭償還計劃書），約
    定被上訴人與甲○○自89年2月13日起至104年1月13日止，
    每月清償系爭二筆借款各7,500元；另自104年2月13日起至
    109年1月止，就247萬元借款部分，每月清償2萬7,000元；
    就273萬元借款部分，每月清償2萬6,000元，清償總額為588
    萬元。嗣上訴人撤回執行，由原法院核發債權憑證結案。被
    上訴人依約繳款，惟甲○○主張其於協商期間預納35萬元，
    足供抵償每月應付金額至96年3月止之款項，故被上訴人未
    再按期清償。但上訴人竟持上開債權憑證聲請執行被上訴人
    所有如附件所示不動產（案列原法院95年度執字第2302號）
    ，並於96年3月21日拍定由訴外人買受。而上訴人向原法院
    陳報債權額時，係以債權憑證所示原有債權額為依據，顯有
    違誤，應依系爭償還計劃書所示債權額始為正確。
  (二)依系爭償還計劃書所示，被上訴人應給付總額為464萬6,167
    元，而被上訴人自89年4月15日起依約履行至94年4月間止，
    共清償91萬5,000元，故被上訴人未清償總額為373萬1,167
    元。又本件執行名義並未命被上訴人與甲○○負連帶責任，
    因此被上訴人僅應給付其半數即186萬5,584元，逾此請求部
    分上訴人應另行取得執行名義始能強制執行。爰請求判命原
    法院95年度執字第2302號強制執行事件於96年8月13日製作
    之分配表，所載編號次序五關於上訴人分配之金額，應減為
    95萬7,839元，編號次序六關於上訴人之分配金額，應減為
    90萬7,745元等語（原審為被上訴人勝訴之判決，上訴人不
    服而上訴）。並答辯聲明：上訴駁回。
二、上訴人則以：
  (一)兩造與訴外人甲○○係本於前述消費借貸關係，結算甲○○
    及被上訴人所積欠之本金464萬6,167元，並計算利息及違約
    金至89年1月21日，且就結算之金額同意分期攤還，並非以
    他種法律關係或無因性之債務拘束，而替代原有之法律關係
    ，故系爭償還計劃書自屬認定性之和解。而依系爭償還計劃
    書約定，被上訴人原應於104年1月13日前按月清償系爭二筆
    借款各7,500元共1萬5,000元，惟自94年3月間起至94年10月
    間止，被上訴人並未給付分期金計8期共12萬元（計算式：
    7,500×8×2＝120,000），復積欠自94年11月起至97年11月
    止各37期分期金計55萬5,000元（計算式：7,500×37×2＝
    555,000），自屬給付遲延。嗣經上訴人依法聲請強制執行
    促其依約給付，並已經相當期限後，被上訴人迄今均未依約
    給付，則依民法第254條規定，上訴人自得解除系爭計畫書
    ，並回復依原借款及連帶保證法律關係，請求被上訴人給付
    本金464萬6,167元、及計算至清償日止之利息及違約金，故
    附件所示分配表記載金額並無違誤。
  (二)又縱認上訴人不得解除系爭償還計劃書，惟上訴人仍得請求
    被上訴人給付依系爭償還計劃書所示未償金額464萬6,167元
    之半數：
  1.本金247萬元部分：尚餘237萬3,177元未清償，已清償45萬
    7,500元部分，則抵充利息債務55萬9,306元至88年4月12日
    止，尚餘3萬9,097元未清償，故上訴人得請求被上訴人給付
    本金半數即118萬6,588元495元，及自88年4月13日起至清償
    日止，按年息9.5%計算之利息。從而附件分配表次序五利息
    債權金額應減為3萬9,097元。
  2.本金273萬元部分：尚餘227萬2,990元未清償，已清償45萬
    7,500元部分，則抵充利息債務53萬5,695元至88年7月12日
    止，尚餘5萬903元未清償，故上訴人得請求被上訴人給付
    本金半數即113萬6,495元，及自88年7月13日起至清償日止
    ，按年息9.5%計算之利息。從而附件分配表次序六利息債權
    金額應減為5萬903元等語，資為抗辯。並上訴聲明：(一)原判
    決廢棄。(二)上開廢棄部分，被上訴人在第一審之訴駁回。
三、兩造不爭執之事實：
  (一)訴外人甲○○於84年6月13日邀同被上訴人為連帶保證人，
    與上訴人簽立二份借據，向上訴人借得247萬元、273萬元兩
    筆借款共520萬元，約定借款期間均自84年6月13日起至104
    年6月13日止，每月為一期，共分240期，按期攤還本息，利
    息按被上訴人銀行基本放款利率8.25%加碼年息1.25%機動計
    算，甲○○如未依約繳款，即喪失期限利益，且逾期六個月
    以內者，按上開利率10%，超過六個月部分，按上開利率20%
    計付違約金，有借據影本二份在卷可稽（見原審卷第38至39
    頁）。
  (二)甲○○自86年7月12日起即未依約償還本息，上訴人以原法
    院85年度促字第2650號支付命令為執行名義，向原法院民事
    執行處聲請強制執行被上訴人財產（案列原法院86年度執字
    第6373號），未獲清償，而由原法院民事執行處於89年2月
    22日核發新院錦執文6373字第6605號債權憑證。
  (三)甲○○與上訴人於88年間開始商議新的分期償還方式，於議
    妥前，甲○○於88年7月6日繳納35萬元予上訴人，上訴人於
    同年11月23日將該筆款項予以入帳，並同意先抵充上開借款
    本金，有聯邦銀行利息收據影本四份可證（見原審卷第64至
    65頁）。
  (四)甲○○於89年1月21日簽立二份分期償還計劃書交付被上訴
    人，約定應清償債務總額為464萬6,167元，且如有一期未履
    行，全部債務視為全部到期：(1)就247萬元借款部分，上訴
    人自89年2月13日起至104年1月13日止按月償還被上訴人7,
    500元，自104年2月13日起每月償還2萬7,000元，至109年1
    月全數清償完畢。(2)就273萬元借款部分，甲○○自89年2月
    13日起至104年1月13日止按月償還上訴人7,500元，自104年
    2月13日起按月償還2萬6,000元，至109年1月全數清償完畢
    。有分期償還計畫書影本二份在卷足稽（見原審卷第36至37
    頁）。
  (五)甲○○依系爭償還計劃書約定，自89年2月13日起至94年10
    月13日止，繳納1萬5,000元共61期，總計91萬5,000元予上
    訴人，有銀行匯款單影本51份、聯邦銀行單筆授信攤還及收
    息紀錄查詢單2份可證（見原審卷第66至87頁、本院卷第36
    至41頁）。
  (六)甲○○與被上訴人嗣未依系爭償還計劃書履行，上訴人於95
    年3月間，復執上開債權憑證，主張甲○○尚積欠上開247萬
    元借款本金部分237萬3,177元本息、273萬元借款本金部分
    227萬2,990元本息，向原法院聲請對被上訴人之財產為強制
    執行（案列95年度執字第2302號）。又因上開執行名義未命
    被上訴人與甲○○連帶給付，故上訴人僅就上開債權之半數
    為請求。
四、兩造爭點為：(一)上訴人於97年12月24日解除系爭償還計劃書
    契約是否合法？(二)上訴人是否得依原借貸契約請求被上訴人
    給付89年1月21日以後之利息？(三)上訴人得請求被上訴人給
    付本金若干？茲就兩造爭點及本院得心證理由分述如下
  (一)上訴人於97年12月24日解除系爭償還計劃書契約是否合法？
  1.按稱和解者，謂當事人約定，互相讓步，以終止爭執或防止
    爭執發生之契約，民法第736條定有明文，故和解契約本質
    上屬於債權契約。又給付有確定期限者，債務人自期限屆滿
    時起，負遲延責任；契約當事人之一方遲延給付者，他方當
    事人得定相當期限，催告其履行，如於期限內不履行時，得
    解除契約，民法第229條第2項、第254條分別定有明文。從
    而和解契約當事人基於和解契約互負給付義務，而一方當事
    人給付遲延時，相對人得依上開規定行使法定解除權而解除
    和解契約（參照史尚寬先生著，民法債編各論，第826頁，
    75年台北6刷）。
  2.經查訴外人甲○○於84年6月13日邀同被上訴人為連帶保證
    人，向上訴人分別借款247萬元、273萬元，嗣因甲○○未如
    期清償，兩造與甲○○遂於89年1月21日達成協議，並由甲
    ○○與被上訴人簽立系爭二份償還計劃書後交予上訴人，分
    別約定：「立計劃書人甲○○、乙○○（以下稱本人等），
    茲因本人等於民國（下同）84年6月13日向貴行借款新台幣
    （下同）247萬元卻未依約履行，本人等願依下列條款分期
    償還積欠本息：一、自89年2月13日起至104年1月13日止按
    月償還7,500元整。二、自104年2月13日起按月償還2萬
    6,000元整，至109年1月全數清償完畢。三、於89年2月13日
    先行清償訴訟費用5萬元整，餘9萬7,813元，自89年3月13日
    起按月償還8,200元整，至90年2月全數清償完畢（含273萬
    元借款部分之訴訟費用）。四、前述各項如有一期未履行，
    全部債務視為到期，任憑貴行依法處理，絕無異議。」「立
    計劃書人甲○○、乙○○（以下本人等），茲因本人等於民
    國（下同）84年6月13日向貴行借款新台幣（下同）273萬元
    卻未依約履行，本人等願依下列條款分期償還積欠本息：一
    、自89年2月13日起至104年1月13日止按月償還7,500元整。
    二、自104年2月13日起按月償還2萬6,000元整，至109年1月
    全數清償完畢。三、於89年2月13日先行清償訴訟費用5萬元
    整，餘9萬7,813元，至89年3月13日起按月償還8,200元整，
    至90年2月全數清償完畢（含247萬元借款部分之訴訟費用）
    。四、前述各項如有一期未履行，全部債務視為到期，任憑
    貴行依法處理，絕無異議。」有系爭償還計劃書影本可稽（
    見原審卷第36至37頁）。
  3.從而被上訴人與甲○○依上開償還計劃書約定，應償總額為
    588萬元，其中未償本金為464萬6,167元（計算式：7,500×
    180＋26,000×60＋7,500×180＋27,000×60＝5,880,000）
    。而被上訴人與甲○○依原消費借貸契約約定所應負擔之給
    付義務，未償本金亦為464萬6,167元，惟就利息及違約金部
    分較系爭償還計劃書所示金額為少，為兩造所不爭執。從而
    據此足證兩造與甲○○係約定互相讓步，由上訴人拋棄其餘
    利息及違約金之權利，並使被上訴人與甲○○分期清償，以
    消滅系爭借款債務，衡其性質應為和解契約。
  4.惟甲○○與被上訴人自94年3月間起至94年10月間止，並未
    給付分期金計8期共12萬元（計算式：7,500×8×2=120,000
     ），復積欠自94年11月起至97年11月止37期分期金計55萬
    5,000元（計算式：7,500×37×2＝555,000），並為被上訴
    人所不爭執，衡情自屬給付遲延。又上訴人於97年12月8日
    以上訴理由(三)狀催告被上訴人於收受繕本後15日內依約履行
    ，並經被上訴人當庭收受書狀繕本，有書狀在卷可稽（見本
    院卷第125頁）。然被上訴人至今仍未履行，亦為被上訴人
    所不爭執。則上訴人辯稱：被上訴人陷於給付遲延後，經上
    訴人催告履行後，已逾相當期限，但被上訴人仍未依約給付
    ，故上訴人得依上開規定解除系爭計劃書之和解契約等語，
    即屬有據。被上訴人主張：系爭計劃書業已載明，若被上訴
    人其中一期給付遲延，視為全部到期，自係對被上訴人給付
    遲延之法律效果所為之約定，上訴人不得再主張解除該契約
    云云，並不可採。
  (二)上訴人是否得依原借貸契約請求被上訴人給付89年1月21日
    以後之利息？
  1.按和解有使當事人所拋棄之權利消滅及使當事人取得和解契
    約所訂明權利之效力，民法第737條定有明文。惟和解之本
    質，究為創設，抑為認定，則應依和解契約內容定之。當事
    人以他種法律關係或以單純無因性之債務約束等，替代原有
    之法律關係時，屬於創設；否則，以原來而明確之法律關係
    為基礎而成立和解時，則屬認定（最高法院77年度第19次民
    事庭會議決議意旨參照）。又關於當事人間之債權，就債權
    之絕對存否或範圍有爭執，經和解確定之債權，與真實之法
    律關係不符者，就不符部分，發生創設之效力。然以向來之
    法律關係為基礎而為和解者，於不超過原法律關係之範圍，
    應認為不失其債權之同一性（參照史尚寬先生著，民法債編
    各論，第820頁，75年台北6刷）。
  2.經查上訴人辯稱：兩造與甲○○締結和解契約，系爭償還計
    劃書就利息及違約金之計算，係算至89年1月21日簽立系爭
    償還計劃書時止，其金額如下：
  (1)就247萬元借款部分：兩造與甲○○於89年1月21日合意，被
    上訴人與甲○○應自89年2月13日起至109年1月13日止，清
    償本息及違約金共297萬元（計算式：7,500×180＋27,000
    ×60＝2,970,000）。則扣除本金237萬3,177元後，被上訴
    人與甲○○至89年1月21日止，共積欠借款利息及違約金如
    下：
    利息部分自86年7月13日起至89年1月21日止，共922天，
      按年息9.33%計算為55萬9,306元（計算式：2,373,177×
      9.33%×1/365× 922=559,306）。
    違約金為3萬7,517元（計算式：2,970,000－2,373,177－
      559,306＝37,517）。
  (2)就273萬元借款部分：兩造與甲○○於89年1月21日合意，被
    上訴人與甲○○應自89年2月13日起至109年1月13日止，清
    償本金、利息及違約金共291萬元（計算式：7,500×180＋
    26,000×60＝2,910,000）。則扣除本金227萬2,990元後，
    被上訴人與甲○○至89年1月21日止，共積欠借款利息及違
    約金如下：
    利息部分自86年7月13日起至89年1月21日止共922天，按
      年息9.33%計算，為53萬5,695元（計算式：2,272,990×
      9.33%×1/365×922＝535,695）。
    違約金為10萬1,315元（計算式：2,910,000－2,272,990
      －535,695＝101,315）。
  (3)故甲○○與被上訴人依系爭償還計劃書應清償利息為109萬
    5,001元（計算式：559,306＋535,695＝1,095,001），違約
    金為13萬8,832元（計算式：37,517＋101,315＝138,832）
    ，並經本院另案即95年度上易字第973號民事判決認定在案
    ，有該判決影本一份在卷可稽（見原審卷第40至48頁）。且
    衡諸常情，債權人與債務人達成和解，以消滅債務時，其債
    務金額之計算，應以和解日為計算基準，以表示雙方互相讓
    步，應無計算至原定清償期屆至之理。是上訴人辯稱：系爭
    償還計畫書所示利息及違約金，係計算至89年1月21日簽立
    系爭償還計劃書止等語，應屬可採。被上訴人雖主張：通常
    債務人與債權人協商清償債務，目的為消滅全部債務，應無
    僅就協商成立日之所生債務而為協商之理，且依據系爭償還
    計畫書內容所示，亦無從認定協議清償範圍僅及於89年1月2
    日止之本息與違約金云云。惟被上訴人並未舉證證明利息及
    違約金計至清償期滿之計算方式，是其此部分主張，並不可
    採。
  3.從而依系爭償還計劃書所示，兩造與甲○○訂立系爭和解契
    約，就借款本金464萬6,167元部分，並未超過原法律關係之
    範圍，顯然係以向來之消費借貸法律關係為基礎而為和解，
    應認為不失其債權之同一性，而僅有認定之效力。故上訴人
    依法解除系爭和解契約後，自得依原來消費借貸之法律關係
    ，請求被上訴人與甲○○連帶給付本金（惟執行名義未命債
    務人連帶給付，詳如後述即本判決第10頁）。但就利息及違
    約金部分，上訴人既同意由被上訴人與甲○○僅清償利息及
    違約金計算至89年1月21日止，而不請求被上訴人與甲○○
    給付自89年1月21日起至清償期止之利息及違約金，則據此
    足證上訴人已拋棄自89年1月21日起至清償期止之利息及違
    約金請求權，故依上說明，該部分權利應於和解時消滅，上
    訴人不得於解除和解契約後，再依和解成立前之消費借貸契
    約請求被上訴人給付該部分利息及違約金。是上訴人辯稱：
    系爭和解契約全部為認定性之和解云云，並不可採。被上訴
    人主張上訴人已拋棄就89年1月21日起至清償期止之利息及
    違約金債權等語，即屬有據。
  4.至於上訴人另辯稱：系爭償還計劃書為民法第320條新債清
    償契約，新債未清償，舊債自不消滅云云。惟新債清償，係
    因清償舊債務，而對於債權人負擔新債務，是債權人與債務
    人間有負擔新債務為清償舊債務方法之意思表示。而兩造與
    甲○○達成協議，並由甲○○與被上訴人簽立系爭二份計劃
    書交予上訴人，其性質為和解契約，有如前述，且就本金部
    分為認定性和解，就利息及違約金部分為創設性和解，當事
    人間並無使甲○○與被上訴人負擔新債務為清償舊債務方法
    之意思，並非新債清償。是上訴人此部分所辯，亦屬無據。
  (三)上訴人得請求被上訴人給付本息共若干？
  1.經查上訴人依法解除系爭和解契約後，自得依原來消費借貸
    之法律關係，請求被上訴人與甲○○連帶給付本金，及計至
    89年1月21日止之利息，已如前述。但因上訴人持以為執行
    名義之原法院85年度促字第2650號支付命令並未命被上訴人
    與甲○○負連帶給付義務，則依民法第271條規定，上訴人
    即僅得請求被上訴人與甲○○各給付本息之半數。是被上訴
    人此部分主張，固屬有據。惟被上訴人與甲○○於和解前、
    後，尚餘未清償本金債務金額均屬相同，各為227萬2,990元
    、237萬3,177元，共計464萬6,167元，為兩造所不爭執，而
    附件分配表亦僅將未償本金之半數即列入分配，分別為118
    萬6,588元、113萬6,495元，即無違誤。被上訴人雖主張其
    依系爭償還計畫書分期清償之總額91萬5,000元，應先抵充
    本金債務464萬6,167元，故上訴人僅得就抵充後之餘額即
    373萬1,167元之半數為請求云云。惟被上訴人所清償之上開
    91萬5,000元，依民法第323條規定，應先抵充利息，而抵充
    利息後尚有未足，各餘3萬9,097元、5萬903元利息債務未清
    償（詳如後述），因此無從抵充上開本金債務。是被上訴人
    主張附件分配表所示次序五、六之本金債權額應分別減為95
    萬7,839元、90萬7,745元云云，並不可採。
  2.從而上訴人所得請求被上訴人給付之本息分別如下：
  (1)本金247萬元部分：被上訴人與甲○○尚餘237萬3,177元未
    清償，而被上訴人已清償45萬7,500元部分，則應先抵充利
    息債務至88年7月12日止，且尚餘利息3萬9,097元債務未清
    償。又被上訴人自86年7月12日起即未依約履行，應自翌日
    起負遲延責任，故自86年7月13日起至和解成立日即89年1月
    21日止共922天，按年息9.33%計算遲延利息為55萬9,306元
    ，已如前述（見本判決第8頁）。而被上訴人已清償部分利
    息債務45萬7,500元，因此尚餘10萬1,806元利息債務未清償
    。故上訴人得請求被上訴人給付本金半數即118萬6,588元，
    及自88年7月13日起至89年1月21日止，按年息9.33%計算之
    利息10萬1,806元。從而附件分配表次序五利息債權金額應
    減為10萬1,806元，本息共計金額應減為128萬8,394元，分
    配金額亦應減為128萬8,394元。
  (2)本金273萬元部分：被上訴人與甲○○尚餘227萬2,990元本
    金債務未清償，而被上訴人已清償45萬7,500元部分，則應
    先抵充利息債務至88年7月12日止，且尚餘5萬903元利息債
    務未清償。又被上訴人自86年7月12日起即未依約履行，應
    自翌日起負遲延責任，故自86年7月13日起至和解成立日即
    89年1月21日止共922天，按年息9.33%計算利息為53萬5,695
    元，已如前述（見本判決第8頁）。而被上訴人已清償部分
    利息債務為45萬7,500元，因此尚餘7萬8,195元利息債務未
    清償。從而上訴人得請求被上訴人給付本金之半數即113萬
    6,495元，及自88年7月13日起至89年1月21日止，按年息
    9.33%計算之利息7萬8,195元。故附件分配表次序六利息債
    權金額應減為7萬8,195元，本息共計金額應減為121萬4,690
    元，分配金額亦應減為121萬4,690元。
五、綜上所述，被上訴人提起分配表異議之訴，請求更正附件分
    配表次序五利息債權金額應減為10萬1,806元，本息共計金
    額應減為128萬8,394元，分配金額亦應減為128萬8,394元；
    並更正附件分配表次序六利息債權金額應減為7萬8,195元，
    本息共計金額應減為121萬4,690元，分配金額亦應減為121
    萬4,690元，為有理由，應予准許。原審失察，遽就超過上
    開應准許部分，為上訴人敗訴之判決，自有未洽。此外被上
    訴人並非債權人，原判決主文末段並命就分配餘額改分配予
    被上訴人，亦有未恰。上訴意旨就此部分求予廢棄改判，應
    予准許。至於上開應准許部分，原審判決上訴人敗訴，理由
    雖不盡相同，但結論並無不合。上訴人意旨仍執陳詞，求予
    廢棄，仍為無理由，應駁回其上訴。
六、因本件事證已臻明確，兩造其餘主張、陳述及所提之證據，
    經本院審酌後認與判決結果不生影響，爰不逐一論列，附此
    敘明。
七、據上論結，本件上訴為一部有理由，一部無理由。依民事訴
    訟法第449條第2項、第450條、第79條，判決如主文。
中    華    民    國    98    年    5    月     19    日
                 民事第七庭
                        審判長法  官  鄭三源
                              法  官  王聖惠
                              法  官  邱  琦
正本係照原本作成。
被上訴人不得上訴。
上訴人如不服本判決，應於收受送達後20日內向本院提出上訴書
狀，其未表明上訴理由者，應於提出上訴後20日內向本院補提理
由書狀（均須按他造當事人之人數附繕本）上訴時應提出委任律
師或具有律師資格之人之委任狀；委任有律師資格者，另應附具
律師資格證書及釋明委任人與受任人有民事訴訟法第466條之1第
1項但書或第2項（詳附註）所定關係之釋明文書影本。
中    華    民    國    98    年    5     月    19    日
                              書記官  廖艷莉
附註：
民事訴訟法第466條之1（第1項、第2項）：
對於第二審判決上訴，上訴人應委任律師為訴訟代理人。但上訴
人或其他法定代理人具有律師資格者，不在此限。
上訴人之配偶、三親等內之血親、二親等內之姻親，或上訴人為
法人、中央或地方機關時，其所屬專任人員具有律師資格並經法
院認為適當者，亦得為第三審訴訟代理人。


司法院資訊處製作；財團法人民間司法改革基金會備份。
